【裁判字號】    98,易,1277
【裁判日期】    980622
【裁判案由】    詐欺
【裁判全文】
臺灣臺北地方法院刑事判決              98年度易字第1277號
公  訴  人  臺灣臺北地方法院檢察署檢察官
被      告  甲○○
上列被告因詐欺案件，經檢察官提起公訴（臺灣臺北地方法院檢
察署97年度偵字第4639號）及移送併案審理（臺灣臺北地方法院
檢察署97年度偵字第6378號、第7472號、第8361號、第9057號、
第9599號），被告於準備程序中就被訴事實為有罪之陳述，經本
院合議庭裁定改用簡式審判程序，本院判決如下：
    主  文
甲○○幫助意圖為自己不法之所有，以詐術使人將本人之物交付
，處有期徒刑月，如易科罰金，以新臺幣壹仟元折算壹日。
    事  實
一、甲○○明知社會上詐欺案件層出不窮，並可預見將自己之銀
    行帳戶存摺、金融卡及密碼交付他人使用，恐遭利用作為人
    頭帳戶，幫助詐欺集團用以詐騙他人財物匯款之用，竟基於
    幫助他人詐欺取財之不確定故意，將其於民國96年7 月20日
    向彰化商業銀行（下稱彰化銀行）城內分行所申辦之帳號第
    00000000000000號帳戶之存摺、提款卡及對應密碼，於97年
    11月或12月間某日，在臺北縣新店市○○路106 巷旁之1 間
    便利商店前，交付予1 名不詳姓名、年約30幾歲之詐欺集團
    成員使用。嗣該詐欺集團成員取得上開帳戶後，即共同基於
    意圖為自己不法所有之犯意聯絡，（一）於97年12月13日某
    時，撥打電話予乙○○，佯稱係金石堂網路書店之員工，而
    乙○○先前以網路購物時之款項單據發生錯誤，有筆分期付
    款之款項因此應進行取消云云，致乙○○陷於錯誤，而於同
    日下午17時1 分許，依指示自臺灣土地銀行（下稱土地銀行
    ）帳號第000000000000號帳戶轉帳匯款新臺幣（下同）29,9
    89元至甲○○之上開帳戶內，旋遭該詐欺集團成員提領一空
    。（二）於97年12月10日晚間0 時25分許，利用SKYPE 網路
    交友與徐瑋龍聊天，嗣向徐瑋龍詐稱：為查證其身分須至AT
    M 提款機依指示操作云云，致使徐瑋龍陷於錯誤，因而分別
    款30,000元、29,996元至上開甲○○帳戶，旋遭該詐欺集
    團成員提領一空。（三）又於97年12月12日晚間23時許，利
    用SKYPE 網路交友與孫暉傑聊天，即佯稱：查證其身分云云
    ，詐騙孫暉傑操作ATM 提款機，使孫暉傑陷於錯誤，因而
    款29,982元至上開甲○○帳戶，旋遭該詐欺集團成員提領一
    空。（四）又於97年12月13日下午17時40分許，佯稱：自金
    石堂購物付款有誤云云，詐騙黃谷鳳操作ATM 提款機，致使
    黃谷鳳陷於錯誤，因而款24,989元至上開甲○○之帳戶內
    ，旋遭該詐欺集團成員提領一空。嗣經乙○○、孫暉傑、徐
    瑋龍及黃谷鳳因受有上開財產損失，報警後循線查獲，始悉
    上情。
二、案經乙○○訴由臺北市政府警察局中正第一分局報請臺灣臺
    北地方法院檢察署檢察官提起公訴，暨孫暉傑訴由臺北市政
    府信義分局報請臺灣臺北地方法院檢察署檢察官、黃谷鳳訴
    請高雄縣政府警察局仁武分局檢送臺北市政府警察局中正第
    一分局報請臺灣臺北地方法院檢察署檢察官及徐瑋龍訴由桃
    園縣警察局中壢分局訴請臺灣桃園地方法院檢察署檢察官呈
    請臺灣高等法院檢察署檢察長令轉臺灣臺北地方法院檢察署
    檢察官移送本院併案審理，因甲○○於準備程序中就犯罪事
    實為有罪陳述，經合議庭裁定依簡式審判程序審理。
    理  由
壹、程序方面：
    按本件被告甲○○所犯係死刑、無期徒刑、最輕本刑為3 年
    以上有期徒刑以外之罪，其於準備程序就前揭被訴事實為有
    罪之陳述，經本院告知簡式審判程序之旨，並聽取其與公訴
    人之意見後，本院認無不得或不宜改依簡式審判程序進行之
    處，爰依刑事訴訟法第273 條之1 第1 項，裁定本件由受命
    法官獨任進行簡式審判程序，合先敘明。
貳、實體方面
一、上開犯罪事實，業據被告於本院準備程序中供承不諱，且經
    證人即告訴人乙○○（見臺灣臺北地方法院檢察署98年度偵
    字第4639號卷，下稱偵卷一第8 頁至第9 頁）、孫暉傑（見
    臺灣臺北地方法院檢察署98年度偵字第6378號，下稱偵卷二
    第15頁至第19頁）、徐瑋龍（見臺灣臺北地方法院檢察署98
    年度偵字第9599號卷，下稱偵卷三第18頁至第21頁）、黃谷
    鳳（見臺灣臺北地方法院檢察署98年度偵字第8361號卷，下
    稱偵卷四第8 頁至第10頁）於警詢中證述明確，並有乙○○
    土地銀行帳號第000000000000號帳戶交易明細（見偵卷一第
    16頁）、彰化銀行城內分行98年3 月23日張城內字第098067
    6 號函及附件（見偵卷一第42頁至第46頁）、孫暉傑於97年
    12月13日報案之臺北市政府警察局信義分局三張犁派出所受
    理刑事案件報案三聯單、受理各類案件紀錄表、受理詐騙帳
    戶通報警示簡便格式表、受理詐騙帳戶通報警示、詐騙電話
    簡便格式表（見偵卷二第22頁、第24頁至第26頁）、孫暉傑
    於97年12月12日匯款至被告帳戶之交易明細表（見偵卷二第
    23頁）、彰化銀行城內分行97年12月31日彰城內字第097283
    8 號函及檢附之帳戶交易明細（見臺灣臺北地方法院檢察署
    98年度偵字第7472號卷第24頁至第28頁）、黃谷鳳於97年12
    月16日報案之高雄縣政府警察局仁武分局溪埔派出所受理刑
    事案件報案三聯單、受理詐騙帳戶通報警示簡便格式表、內
    政部警政署反詐騙諮詢專線紀錄表（見偵卷四第7 頁、第16
    頁、第19頁至第21頁）、黃谷鳳於97年12月13日匯款至被告
    帳戶之交易明細表（見偵卷四第11頁）、徐瑋龍於97年12月
    28日報案之內政部警政署反詐騙案件紀錄表、桃園縣政府警
    察局中壢分局文化派出所受理各類案件紀錄表、受理刑事案
    件報案三聯單、金融機構聯防機制通報單、內政部警政署反
    詐騙諮詢專線紀錄表（見偵卷三第10頁至第17頁）、徐瑋龍
    於97年12月12日匯款至被告帳戶之交易明細表（見偵卷三第
    22頁第24頁）、徐瑋龍之土地銀行帳戶存摺明細影本（見偵
    卷三第25頁至第26頁）等件在卷可稽，足證被告任意性自白
    與事實相符，是本件事證明確，被告犯行堪以認定，應予依
    法論科。
二、按金融存款帳戶、存摺及金融卡，屬於個人財產權益，其專
    屬性、私密性極高，除非本人或與本人具密切之關係者，難
    認有何理由可自由使用私人之帳戶、存摺及金融卡，一般人
    亦均有應妥善保管上開物件，防止被他人冒用之認知。且近
    來詐欺集團犯案每每利用人頭帳戶為其犯罪工具，若任意提
    供自己帳戶及其相關物件資料與不明人士使用，將有遭他人
    作為財產犯罪時，非正當資金進出之用之不法用途，此為受
    有相當教育之人所應認識，是本件被告任意交付其所有之上
    開彰化銀行帳戶資料與上開不詳姓名、年約30多歲之人，即
    有以己帳戶供他人作為詐欺取財犯罪時使用之不確定故意甚
    明。惟被告僅提供上開彰化銀行帳戶之相關物件，為他人之
    詐欺取財犯行提供助力，尚無以自己實施詐欺取財犯罪之意
    思，而與他人有詐欺取財犯罪之犯意聯絡，或被告有直接參
    與詐欺取財犯罪構成要件行為之分擔情事，並非共同正犯。
    是核被告所為，係犯刑法第30條第1 項、第339 條第1 項幫
    助詐欺取財罪。且被告以幫助之意思，參與構成要件以外之
    行為，為幫助犯，爰依刑法第30第2 項規定，依正犯之刑減
    輕其刑。另被告以一提供帳戶之行為，幫助不詳之詐欺集團
    成員詐騙乙○○、孫暉傑、徐瑋龍、黃谷鳳等4 人，侵害4
    人之財產法益，為想像競合犯，應從一重之幫助詐欺取財罪
    處斷。又按幫助犯係從犯，係從屬於正犯而成立，刑法上既
    無「共同幫助」之情，當亦無「幫助共同」可言，是被告所
    幫助之詐欺集團成員相互間，就上開詐欺取財犯行，縱有犯
    意聯絡及行為分擔，均為共同正犯，亦無須論以被告有幫助
    共同詐欺取財之必要，附此敘明。又起訴意旨雖僅論及被告
    幫助詐欺乙○○之行為，惟有關被告幫助詐欺孫暉傑、徐瑋
    龍、黃谷鳳之行為，則與起訴部分有裁判上一罪關係，業如
    上述，且經檢察官移送併辦，當為起訴效力所及，本院自得
    併予裁判。爰審酌被告僅因貪圖小利，便提供上開其所有之
    彰化銀行帳戶之存摺、金融卡及對應密碼供他人為詐欺取財
    犯罪使用，影響社會正常交易安全，增加被害人尋求救濟之
    困難，並使犯罪之追查趨於複雜，暨被告擁有高中畢業之智
    識程度、與因犯罪後終坦認犯行，知所悔悟，是其態度尚稱
    良好等一切情狀，量處如主文所示之刑，並依刑法第41條第
    1 項之規定諭知易科罰金之折算標準。
三、據上論斷，依刑事訴訟法第273 條之1 第1 項、第299 條第
    1 項前段，刑法第30條第1 項前段、第339 條第1 項、第55
    條、第41條第1 項前段，刑法施行法第1 條之1 ，判決如主
    文。
本案經檢察官楊雅清到庭執行職務。
中    華    民    國    98    年    6     月   22    日
                  刑事第十七庭法  官  葉力旗
上正本證明與原本無異。
如不服本判決，應於判決送達後10日內向本院提出上訴狀 (應抄
附繕本)。
                              書記官    林碧華
中    華    民    國    98    年    6    月    22    日
附錄本案論罪科刑法條全文：
中華民國刑法第339條：
意圖為自己或第三人不法之所有，以詐術使人將本人或第三人之
物交付者，處5年以下有期徒刑、拘役或科或併科1,000元以下罰
金。
以前項方法得財產上不法之利益或使第三人得之者，亦同。


司法院資訊處製作；財團法人民間司法改革基金會備份。
